【裁判字號】    97,再易,26
【裁判日期】    971016
【裁判案由】    債務人異議之訴
【裁判全文】
臺灣高等法院高雄分院民事判決          97年度再易字第26號
再審原告    丙○○
再審被告    甲○○
            乙○○
上列當事人間債務人異議之訴事件，再審原告對於民國97年7 月
30日本院97年度上易字第91號確定判決提起再審，本院不經言詞
辯論，判決如下：
    主  文
再審之訴駁回。
再審訴訟費用新台幣肆仟捌佰元由再審原告負擔。
    事 實 及 理 由
一、再審意旨略以：再審原告發現本院97年度上易字第91號確定
    判決（下稱原確定判決）有下列未經斟酌之證據，有民事訴
    訟法第496 條第13款規定之再審事由：(一)原住民保留地開發
    管理辦法第19條第2 項之規定，依該條項規定，再審被告必
    須自任耕作，若無力耕作，必須撤銷原地上權登記，而喪失
    向國有財產局以耕作權5 年期滿而無償取得系爭1 ／2 部分
    土地之權利；(二)本院刑事庭93年度上易字第415 號刑事判決
    ，依該判決所示，再審被告之長輩嚴文里非法取得系爭土地
    ，致再審被告非法取得系爭1 ／2 部分土地；(三)依據增編山
    胞保留地工作計劃作業要領，足以發現再審被告根本未前往
    系爭土地耕作，其耕作權乃經非法登記所產生，自始無效，
    再審被告因無效之法律行為而簽訂假契約並經判刑，不得依
    據該法律行為主張取得任何權利；(四)嚴文里僅短期耕作1 季
    ，未達5 年，審查委員會誤為登載於土地利用現況調查表內
    及「原住民保留地設定登記審查清冊」內等語，請求判決：
    (一)原確定判決廢棄，(二)台灣高雄地方法院民事執行處「雄院
    隆95執玄字第83412 號強制執行拆除系爭地上物」事件，應
    予撤銷。
二、經查，上開強制執行事件，係債權人（即再審被告）依據原
    審法院89年度訴字第2038號分割共有物事件之確定判決，請
    求債務人（即再審原告）拆除其在再審被告分割取得之土地
    上所設置之地上物，並為土地交付。再審原告則主張該分割
    共有物之確定判決並無拆除地上物之記載，再審被告以該判
    決聲請強制執行拆除系爭水塔，自屬違法執行，依強制執行
    法第15條規定提起異議之訴（即原確定判決訴訟程序，下稱
    前訴訟程序）。則前訴訟程序審理之標的，乃再審原告是否
    有足以排除強制執行之權利（如再審原告之真意係提起第三
    人異議之訴），或消滅或妨礙債權人請求之事由（如再審原
    告之真意係提起債務人異議之訴），而不在於再審被告於土
    地分割前，是否合法取得土地所有權。故而，姑且不論再審
    原告再審理由所主張者為法令相關規定或法院裁判，均非文
    書資料，非得認係民事訴訟法第496 條第1 項第13款所稱之
    證物，即使依再審原告上開陳述，亦與再審原告是否有足以
    排除強制執行之權利，或消滅或妨礙債權人請求之事由之事
    實認定無關，而不足以受較有利益之判決。
三、從而，應認再審原告執此提起本件再審之訴，顯無再審理由
    ，爰不經言詞辯論，逕以判決駁回之。
據上論結，本件再審之訴顯無再審理由，依民事訴訟法第502 條
第2項、第78條，判決如主文。
中    華    民    國    97    年    10    月    16    日
                            民事第一庭
                                審判長法官  黃金石
                                法      官  林健彥
                                法      官  謝肅珍
以上正本證明與原本無異。
本件不得上訴。
中    華    民    國    97    年    10    月    16    日
                                書  記  官  蘇恒仁


司法院資訊處製作；財團法人民間司法改革基金會備份。
